【裁判字號】    97,簡上,205
【裁判日期】    971201
【裁判案由】    妨害名譽
【裁判全文】
臺灣板橋地方法院刑事判決             97年度簡上字第205號
上  訴  人  甲○○
即  被  告
選任辯護人  郭蕙蘭律師
上列被告因妨害名譽案件，不服本院簡易庭民國97年1 月22日97
年度簡字第442 號刑事簡易判決（原聲請簡易判決處刑書案號：
臺灣板橋地方法院檢察署96年度偵字第25516 號）提起上訴，本
院管轄第二審之合議庭，認為應適用通常程序審判，並自為第一
審判決如下：
    主    文
原判決撤銷。
甲○○無罪。
    理    由
一、本件聲請簡易判決處刑書意旨略以：被告甲○○係位於臺北
    縣中和市○○街440 號百祥京都社區管理員，告訴人乙○○
    則為該社區住戶，詎被告甲○○竟基於妨害他人名譽之犯意
    ，於民國96年9 月9 日晚間10時25分許，在上開社區中庭之
    公眾得出入之場所，公然以「幹你阿嬤老GY、臭GY」等言語
    辱罵告訴人乙○○，使不特定人得以共見共聞，因認被告涉
    犯刑法第30 9條第1 項之公然侮辱罪嫌。
二、按犯罪事實應依證據認定之，無證據不得認定犯罪事實，刑
    事訴訟法第154條第2項定有明文；又認定不利於被告之事實
    ，須依積極證據，苟積極證據不足為不利於被告事實之認定
    時，即應為有利於被告之認定，更不必有何有利之證據，最
    高法院30年上字第816 號著有判例可資參照；另所謂「積極
    證據足以為不利被告事實之認定」係指據為訴訟上證明之全
    盤證據資料，在客觀上已達於通常一般之人均不致於有所懷
    疑，而得確信被告確曾犯罪之程度，若未達到此一程度，而
    有合理懷疑之存在時，即無從為有罪之認定，最高法院40年
    台上字第86號、30年台上字第816 號、76年台上字第4986號
    分別著有判例可資參照。本件檢察官聲請簡易判決處刑書意
    旨認被告甲○○涉有刑法第309 條第1 項之公然侮辱罪，無
    非係以告訴人乙○○於警詢時及偵查中之指證，核與證人李
    成發於警詢時及偵查中證述之情節相符，且被告亦於警詢時
    自承當時確有與告訴人發生口角為主要論據。
三、訊據被告甲○○固不否認於上開時地在現場之事實，惟堅決
    否認有何公然侮辱之犯行，辯稱：伊於事發當時並沒有跟乙
    ○○說過話，後來告訴人報警，說伊提及乙○○偷遙控器，
    但伊沒有講這些話，亦未對乙○○罵髒話等語。經查：
（一）告訴人乙○○雖於警詢時指稱：伊於96年9 月9 日22時26
      分許在社區中庭，要走進社區，大樓管理員甲○○就走出
      來大聲罵「幹你阿嬤老B 、臭B 」，還說伊偷走大樓停車
      場遙控器，於是伊走回守衛室門口跟他問清楚，到底是什
      麼情要這樣說云云；嗣於偵查中亦證稱：伊跟李成發一起
      回到伊大樓的中庭，被告從警衛室走出，第一句話就對伊
      說「幹你阿嬤GY、臭GY」，因為被告之前在說電話，所以
      當時伊以為他在跟電話中的人對罵，伊轉頭問他怎麼了，
      他又罵伊一次，這時伊才知道他在罵伊云云，惟經本院於
      審判期日前先行勘驗被告所提出案發當時即「96年9月9日
      晚間10時19分至10時55分」在百祥社區監視器錄影光碟之
      結果則為：
    「1、告訴人乙○○與證人李成發，由中庭到警衛室之時間
         是22時26分11秒至16秒，而告訴人乙○○出現在社區
         大門口時（李成發隨後立即出現）已經是22時26分30
         秒。換言之告訴人乙○○與李成發停留在中庭之時間
         不到15秒。
      2、告訴人乙○○走出社區大門後，於22時35分29秒再回到
         社區大門時，身旁已多了2 位員警跟隨，而證人李成發
         已不在身邊。」
      等情，有本院97年7 月16日及18日勘驗筆錄1 份附卷可稽
      ，核無告訴人乙○○所指其於上開時間甫進入該處大樓中
      庭後，並與被告發生口角爭執之情形，則告訴人乙○○所
      為指證案發當時之情節，是否與事實相符，已值懷疑，尚
      難逕予採為不利於被告之認定。
（二）其次，證人李成發於警詢時及偵查中雖亦證稱：96年9 月
      9 日22時25分許，伊與友人乙○○一同行經該處大樓中庭
      時，該大樓管理員與伊友人發生爭吵，該管理員對伊友人
      罵「幹你阿嬤老B 、臭B 」，還說伊朋友偷走遙控器等字
      句；當天晚上伊送告訴人回家，經過中庭的時候，伊走前
      面，聽到有人罵「幹你阿嬤GY、臭GY」，伊不以為意繼續
      走，告訴人愣住，走過去被告那裡，這時伊有聽到被告再
      一次罵「幹你阿嬤GY、臭GY」云云，惟其所述上開情節，
      已核與上開本院勘驗案發當時監視器錄影光碟之結果，並
      不相符，且證人李成發就案發時係何人通知警方請求協助
      一事，於警詢時係指稱：「是甲○○拿電話通知警方到場
      處理」云云，亦明顯與本院勘驗案發當時監視器錄影光碟
      之結果，係顯示「告訴人乙○○走出社區大門後，於22
      時35分29秒再回到社區大門時，身旁已多了2 位員警跟隨
      」一情，大不相同，實難以輕信；再參以證人李成發與告
      訴人乙○○係朋友關係，於深夜時分仍與告訴人乙○○單
      獨一同出入告訴人乙○○之住處，顯見其與告訴人乙○○
      間之關係自係相當密切，衡情不無偏袒告訴人乙○○之可
      能，自不足片面採為不利於被告之認定。
（三）再者，告訴人乙○○及證人李成發於事發後第3 日之「96
      年9 月12日」第1 次警詢時均自始未曾指述案發時被告另
      有何以腳踢傷告訴人乙○○右腿之行為，嗣於案發後相隔
      10日之「96年9 月19日」，始由告訴人乙○○提出當日進
      行驗傷之診斷證明書1 張，進一步指述被告於「案發時」
      另有以腳踢傷告訴人乙○○右腿之行為，並由告訴人乙○
      ○提出傷害告訴，顯與常情有違，已不足證明告訴人乙○
      ○所受傷害確係由被告所造成，且依證人李成發於偵查中
      所為證詞，無法判斷其視線是否確實看清楚被告是否有踢
      中告訴人腿部，並使之受傷，亦難認定與事實相符，據此
      檢察官乃以被告於案發時另涉嫌傷害部分之犯行，其犯罪
      嫌疑不足，而另為不起訴處分（有不起訴處分書在卷可按
      ），由此可見，告訴人乙○○及證人李成發所為指述被告
      於案發時其他犯行之真實性，誠值可疑，則告訴人乙○○
      及證人李成發一致指證本案被告有本件公然侮辱之情事，
      亦屬難以輕信。
（四）況且，證人詹美雲於偵查中已證稱：伊當天從其住處5 樓
      往樓下中庭看，有看到告訴人與一名男子在社區中庭走來
      走去，被告坐在守衛室內沒有出來，伊沒有看到被告與告
      訴人有何肢體衝突，也沒有聽到被告罵告訴人等語；證人
      吳貴鳳於偵查中證稱：伊當天回家時通過中庭，有看見告
      訴人與一名男子在中庭行走，被告坐在守衛室內，伊沒有
      看到被告打、罵告訴人等語；證人張紹軒於偵查中亦證述
      ：伊當天下樓倒垃圾有看到告訴人與一名男子在中庭說話
      ，被告在守衛室內，伊沒有看到被告打、罵告訴人等語，
      由上述多位證人之證詞可知，不僅無從認定被告確有告訴
      人所指公然侮辱之犯行，且告訴人乙○○此間於偵查中所
      指「三位證人看到的時間是我被被告打完罵完後，我報警
      等警察的過程」之說法，復核與本院上開勘驗案發當時監
      視器錄影光碟之結果，顯示告訴人乙○○走出社區大門，
      其後隨即帶2 位員警回到社區大門一情，並不相符，益徵
      告訴人所言，始終有所保留，實難謂可採。
（五）此外，被告於警詢時係供承：伊於警方到現場後有與告訴
      人乙○○發生口角，但沒有衝突等語，並非自承於案發當
      時曾有與告訴人發生口角衝突一節，此有被告96年9 月19
      日警詢筆錄1 份在卷可按，是檢察官聲請簡易判決處刑意
      旨認被告已自承於案發時確有與告訴人發生口角衝突，並
      進一步推論被告亦有辱罵告訴人之情事，顯有違誤之處，
      自不待言。
（六）綜上所述，公訴人所提出之上開證據，並無從使本院獲致
      確切之心證，認定被告有上開公然侮辱之犯行，且本件復
      查無其他證據足認被告確有公訴人所指之公然侮辱犯行，
      則揆諸首揭判例、法條之說明，自不能證明被告犯罪，依
      法應為無罪之諭知，原審疏未詳究上情，遽為科刑之判決
      ，自非允洽，被告上訴執其無犯罪行為指摘原審判決不當
      ，為有理由，自應由本院將原判決撤銷，改為諭知被告無
      罪之判決。
四、末按檢察官聲請簡易判決處刑之案件，經法院認為有刑事訴
    訟法第451條之1 第4項但書之情形者，應適用通常程序審判
    之；對於簡易判決之上訴，準用刑事訴訟法第3編第1章及第
    2 章之規定；管轄第2 審之地方法院合議庭受理簡易判決上
    訴案件，應依通常程序審理。其認案件有刑事訴訟法第452
    條之情形者，應撤銷原判決，逕依通常程序為第1 審判決，
    刑事訴訟法第452 條、法院辦理刑事訴訟簡易程序案件應行
    注意事項第14條分別定有明文。本件被告既無於公訴人所指
    時、地觸犯刑法第309條第1項之公然侮辱罪，而應對其諭知
    無罪之判決，業如前述，原審本不得適用刑事訴訟法第七編
    所定之簡易程序對其論罪科刑，而應依刑事訴訟法第452 條
    規定適用通常程序為審判，則本院所為本件判決，係依據前
    引規定適用第1審通常程序而為之第1審通常程序判決，併此
    敘明。
據上論斷，依刑事訴訟法第452條、第455條之1 第1項、第3項、
第369條第1項前段、第364條、第301條第1項，判決如主文。
本案經檢察官黃明絹到庭執行職務。
中    華    民    國    97    年    12    月    1    日
                        刑事第二十庭
                            審判長法  官  汪怡君
                                  法  官  楊筑婷
                                  法  官  楊仲農
上列正本證明與原本無異。
如對本判決不服，應於送達後10日內，向本院提出上訴狀（上訴
狀應記載具體上訴理由並應抄附繕本）告訴人或被害人如對於本
判決不服者，應具備理由請求檢察官上訴，其上訴期間之計算係
以檢察官收受判決正本之日期為準。
                                  書記官  陳香君
中    華    民    國    97    年    12    月    3     日


司法院資訊處製作；財團法人民間司法改革基金會備份。
